臺灣高雄地方法院刑事判決　　　　　　　 100年度易字第39號
公　訴　人　臺灣高雄地方法院檢察署檢察官
被　　　告　陳怡名
　　　　　　夏瑞聰
上列被告等因贓物案件，經檢察官提起公訴（99年度偵字第3047
8 號），本院判決如下：
    主  文
夏瑞聰犯收受贓物罪，處有期徒刑參月，如易科罰金以新臺幣壹
仟元折算壹日。
陳怡名犯收受贓物罪，處有期徒刑參月，如易科罰金以新臺幣壹
仟元折算壹日。
    事  實
一、夏瑞聰明知葉景文（綽號「阿倫」，另經檢察官另案偵辦）
    於民國99年1 月上旬之某日所交付之懸掛車號5377-QS 號車
    牌（車牌原為簡裕峰所有）之紅色馬自達廠牌自用小客車（
    下稱系爭車輛，原車牌號碼為1250-NR 號，為洪麗樹於98年
    9 月4 日上午7 時許前某時失竊），係來路不明之贓物，仍
    基於收受贓物之犯意，在高雄市左營區某處，收受該贓車使
    用。又陳怡名亦明知系爭車輛係來路不明之贓物，仍基於收
    受贓物之犯意，於99年9 月3 日晚上9 時許，在高雄市左營
    區○○○路546 巷20號3 樓夏瑞聰之住處，向夏瑞聰借用該
    車作為交通工具使用而收受之。嗣於99年9 月17日晚上10時
    許，在高雄市左營區○○○路546 巷20號旁，為警發現該車
    懸掛之車號5377-QS 號之車牌為已繳銷之車牌，當場逮捕，
    始悉上情。
二、案經高雄市政府警察局左營分局移送臺灣高雄地方法院檢察
    署檢察官偵查起訴。
    理  由
一、證據能力部分：
    本判決所引用之證據資料（詳後引用之各項證據），其中係
    屬傳聞證據部分，縱無刑事訴訟法第159 條之1 至第159 條
    之4 或其他規定之傳聞證據例外情形，亦因被告2 人及檢察
    官均已於本院審理期日中，明示同意作為證據使用；本院審
    酌卷內並無事證顯示各該陳述之作成時、地與週遭環境，有
    何致令陳述內容虛偽、偏頗之狀況後，亦認為適當，依刑事
    訴訟法第159 條之5 第1 項之規定，為傳聞法則之例外，應
    有證據能力。
二、上開事實業經被告夏瑞聰坦承不諱（本院卷二第32頁），核
    與證人簡裕峰、楊仕偉於警詢中之證述相符（警卷第10頁至
    第12頁）；復有高雄市政府警察局左營分局新莊派出所搜索
    扣押筆錄、扣押物品目錄表、贓物認領保管單、車輛查詢資
    料、臺南縣警察局車輛協尋電腦輸入單、高雄市政府警察局
    車輛尋獲電腦輸入單、照片在卷可稽（警卷第15頁至第18頁
    、第26頁至第31頁、第38頁至第39頁）。足見被告夏瑞聰上
    開自白核與事實相符，應可採信。本件事證明確，被告夏瑞
    聰犯行堪以認定，自應依法論科。
三、訊據被告陳怡名固坦承曾向被告夏瑞聰借用系爭車輛使用，
    惟矢口否認有何收受贓物之犯行，辯稱：其向被告夏瑞聰借
    用系爭車輛時，被告夏瑞聰僅告知該車為AB車，並未告知該
    車為贓車，而其認為AB車係權利車，並不知該車為贓車云云
    。經查：
（一）懸掛車號5377-QS 號車牌之系爭車輛，原車牌號碼為1250
      -NR 號，為洪麗樹於98年9 月4 日上午7 時許前某時失竊
      ，係來路不明之贓物；被告陳怡名於99年9 月3 日晚上9
      時許，在高雄市左營區○○○路546 巷20號3 樓被告夏瑞
      聰之住處，向被告夏瑞聰借用該車作為交通工具使用等情
      ，業據被告陳怡名供述在卷（警卷第3 頁至第5 頁），核
      與同案被告夏瑞聰、證人簡裕峰、楊仕偉之證述相符（警
      卷第6 頁至第11頁），復有高雄市政府警察局左營分局新
      莊派出所搜索扣押筆錄、扣押物品目錄表、贓物認領保管
      單、車輛查詢資料、臺南縣警察局車輛協尋電腦輸入單、
      高雄市政府警察局車輛尋獲電腦輸入單、照片在卷可稽（
      警卷第15頁至第18頁、第26頁至第31頁、第38頁至第39頁
      ），故此部分事實堪以認定。
（二）被告夏瑞聰於警詢、偵訊、本院準備程序及審理時均供稱
      ：其將系爭車輛出借予被告陳怡名時，曾告知被告陳怡名
      該車為贓車，該車不安全，駕駛時要小心等語綦詳（警卷
      第6 頁反面；偵卷第22頁；本院卷二第13頁至第14頁、第
      35頁），而被告陳怡名於警詢時亦供稱：被告夏瑞聰曾向
      其表示開車要小心等語明確（警卷第4 頁反面），又被告
      夏瑞聰係表示「該車不安全，駕駛時要小心」，其意應指
      系爭車輛有問題，要被告陳怡名注意，而非如被告陳怡名
      所辯係要其開車不要開太快之意（警卷第4 頁反面）。且
      衡情被告陳怡名於案發時為26歲之成年人，駕駛汽車已有
      一段時日，自應清楚駕駛車輛應注意之狀況，被告夏瑞聰
      若無向被告陳怡名表示系爭車輛為贓車，則何須特意提醒
      被告陳怡名開車要小心，而被告陳怡名又為何會清楚記憶
      被告夏瑞聰曾提醒其駕駛系爭車輛要小心。且被告2 人為
      朋友關係，亦無仇恨，若被告夏瑞聰未曾告知被告陳怡名
      系爭車輛為贓車，則為何於警詢、偵訊及本院準備程序均
      為如此之陳述，而陷被告陳怡名入罪。另被告夏瑞聰雖於
      本院審理時曾證稱：其當時係向被告陳怡名表示系爭車輛
      係AB車，其於警詢時也是如此陳述，但是警察要其不要再
      說AB車，並表示AB車就是贓車，所以其在偵訊時才會也如
      此陳述等語（本院卷二第37頁），然觀之被告夏瑞聰於警
      詢之陳述係：其向被告陳怡名表示系爭車輛係贓車，該車
      不安全駕駛時要小心等語（警卷第4 頁反面），於偵訊時
      陳述：其向被告陳怡名表示系爭車輛係AB車，是他人失竊
      之車子，要其小心一點等語（偵卷第22頁），於本院準備
      程序時亦供稱：其有向被告陳怡名表示系爭車輛係失竊之
      車輛等語（本院卷二第14頁），可知被告夏瑞聰自警詢至
      本院準備程序時均供稱曾向被告陳怡名表示系爭車輛為失
      竊之車輛，若被告夏瑞聰僅單純告知系爭車輛為AB車，而
      未表示係失竊之車輛，則其於偵訊及本院準備程序時大可
      立即說明係遭警員誘導而表示系爭車輛係贓車，然被告夏
      瑞聰均未為如此之陳述，足認被告夏瑞聰於本院審理時之
      前開證述，顯係迴護被告陳怡名之詞，不足採信。綜上，
      被告陳怡名上開所辯，不可採信。本件事證明確，被告陳
      怡名前開犯行，堪以認定。
四、核被告2 人所為，均係犯刑法第349 條第1 項之收受贓物罪
    。按刑法第349 條第2 項規定之故買贓物罪之構成要件，除
    所買受之物須為他人犯罪所得之贓物外，行為人於主觀上亦
    須明知該財產標的係屬贓物，仍故意買受者，方得當之（臺
    灣高等法院臺南分院98年度上易字第471 號判決意旨參照）
    。次按汽車為動產，依民法第761 條第1 項規定，其物權之
    讓與以交付為生效要件。在監理機關所為過戶，屬於行政上
    之監理事，不生物權移轉之效力（最高法院71年臺上第3923
    號判決意旨參照）。公訴意旨認被告夏瑞聰所為係犯刑法第
    349 條第2 項之故買贓物罪，然被告夏瑞聰於警詢、偵訊及
    本院審理時均供稱：其向葉景文購買系爭車輛時，葉景文並
    未向其說明系爭車輛之狀況，之後其要求葉景文辦理系爭車
    輛過戶時，葉景文才向其表示系爭車輛是贓車，無法辦理過
    戶，當時其已付清系爭車輛之價金等語（警卷第7 頁反面；
    偵卷第21頁；本院卷二第36頁），可知被告夏瑞聰係於葉景
    文交付系爭車輛，而其已給付系爭車輛價金後，欲與葉景文
    相約辦理系爭車輛過戶事宜時，始知悉該車輛為贓車無法過
    戶，則此時系爭車輛之買賣程序已完成，故被告夏瑞聰並非
    於買賣系爭車輛時明知系爭車輛為贓車，揆諸前揭實務見解
    意旨，被告夏瑞聰之前開行為與故買贓物之構成要件尚有未
    合，惟兩者之社會基本事實同一，爰依法變更起訴法條。爰
    審酌被告2 人正值青年，不思以正當方法獲取財物，竟貪圖
    小利，收受他人贓物，其行為實不足取，所為妨害贓物之查
    緝，影響竊盜案之偵查，對社會治安造成不良影響，惟被告
    夏瑞聰犯後坦承全部犯行，態度尚可，被告陳怡名犯後否認
    犯行，態度非佳，而系爭車輛先由被告夏瑞聰收受，被告陳
    怡名僅係向被告夏瑞聰借用該車，可知被告夏瑞聰收受贓物
    之情狀較被告陳怡名收受贓物之情狀為重等一切情狀，分別
    判處如主文所示之刑，並斟酌本案犯罪情節，諭知如主文所
    示之易科罰金之折算標準，以資警懲。
據上論斷，應依刑事訴訟法第299 條第1 項前段、第300 條，刑
法第349 條第1 項、第41條第1 項前段，刑法施行法第1 條之1
，判決如主文。
本案經檢察官黃世勳到庭執行職務。
中    華    民    國   100    年    3     月    22    日
                  刑事第九庭    審判長法  官  鄭詠仁
                                      法  官  王麗芳
                                      法  官  王碧瑩
以上正本係照原本作成。
如不服本判決應於收受判決後10日內向本院提出上訴書狀，並應
敘述具體理由。其未敘述上訴理由者，應於上訴期間屆滿後20日
內向本院補提理由書(均須按他造當事人之人數附繕本)「切勿逕
送上級法院」。
中    華    民    國   100    年    3     月    22    日
                                      書記官  吳智媚
中華民國刑法第349 條
收受贓物者，處3 年以下有期徒刑、拘役或5 百元以下罰金。
搬運、寄藏、故買贓物或為牙保者，處5 年以下有期徒刑、拘役
或科或併科1 千元以下罰金。
因贓物變得之財物，以贓物論。